臺灣臺南地方法院民事判決
108年度訴字第1195號
原      告  李麗美  


訴訟代理人  何宥昀律師(法扶律師)  
被      告  甲女      姓名、年籍、住所資料均詳卷
兼上列一人  
法定代理人  乙男      姓名、年籍、住所資料均詳卷
被      告  丙女      姓名、年籍、住所資料均詳卷
上列當事人間請求侵權行為損害賠償事件，經本院於民國109年1
0月29日言詞辯論終結，判決如下：
    主    　文
被告甲女、被告乙男應連帶給付原告新台幣142,228元，及自民
  國109年9月11日起，至清償日止，按週年利率百分之五計算之
  利息。
被告甲女、被告丙女應連帶給付原告新台幣142,228元，及自民
  國109年9月11日起，至清償日止，按週年利率百分之五計算之
  利息。
前二項所命給付，如任一被告為給付，其他被告於其給付範圍
  內，同免給付義務。
原告其餘之訴駁回。
訴訟費用由被告連帶負擔百分之十六，餘由原告負擔。
本判決原告勝訴部分，得假執行。
原告其餘假執行之聲請駁回。 　
    事實及理由
壹、程序方面：
一、按任何人不得於媒體、資訊或以其他公示方式揭示有關少年
    保護事件或少年刑事案件之記事或照片，使閱者由該項資料
    足以知悉其人為該保護事件受調查、審理之少年或該刑事案
    件之被告；宣傳品、出版品、廣播、電視、網際網路或其他
    媒體對下列兒童及少年不得報導或記載其姓名或其他足以識
    別身分之資訊：四、為刑事案件、少年保護事件之當事人或
    被害人。行行政機關及司法機關所製作必須公開之文書，除
    前項第三款或其他法律特別規定之情形外，亦不得揭露足以
    識別前項兒童及少年身分之資訊。少年事件處理法第83條第
    1項及兒童及少年福利與權益保障法第69條第1項第4款、第2
    項分別定有明文。本件被告甲女係民國00年生，有個人戶籍
    資料查詢結果在卷可稽（見本院新市簡易庭108年度新調字
    第133號卷55頁，下稱調解卷），其與原告發生車禍時即107
    年6月28日為14歲以上未滿18歲之少年，經本院少年法庭認
　　其觸犯刑法第284條第1項過失傷害罪，以108年度少護字第
　　10號（108年度少調字第15號）裁定應予訓誡確定在案等情
    ，此經本院調取上開卷宗核閱屬實，故被告甲女為少年保護
    事件之少年，是依上開規定，爰將被告甲女及其法定代理人
    乙男等人之身分資訊均以代號表示，詳細身分識別資料及住
    所均詳卷所載，先予敘明。
二、按訴狀送達後，原告不得將原訴變更或追加他訴。但有下列
    各款情形之一者，不在此限：……三、擴張或減縮應受判決事
    項之聲明者。民事訴訟法第255條第1項第3款定有明文。查
    本件原告提起本件訴訟時，訴之聲明第一項原請求：「被告
    應給付原告新台幣（下同）573,570元，及自起訴狀繕本送
    達之翌日起至清償日止，按週年利率百分之五計算之利息」
    。嗣於109年9月8日變更聲明為：「被告應連帶給付原告898
    ,913元，及自109 年9 月8日民事辯論狀繕本送達之翌日起
    至清償日起，按年息百分之五計算利息。」（見本院卷第27
    1頁）。經核上開原告所為訴之變更，就被告應連帶給付、
    請求金額部分，核屬擴張應受判決事項之聲明；就利息起算
    日部分，核屬減縮應受判決事項之聲明，按諸上揭規定，均
    應予准許，合先敘明。
三、被告經合法通知，無正當理由，未於言詞辯論期日到場，核
    無民事訴訟法第386條所列各款情形，爰依原告之聲請，由
    其一造辯論而為判決。
貳、實體方面：
一、原告起訴主張：
（一）被告甲女係91年間出生，於系爭車禍事故發生時僅有16歲
      ，未領有普通重型機車駕駛執照，於107年06月28日17時5
      0分許，駕駛車牌號碼000-0000號普通重型機車（下稱系
      爭機車），沿臺南市永康區復華里復國一路由西往東方向
      行駛，行經復國一路315巷巷口時，本應注意車前狀況，
      隨時採取必要之安全措施，貿然通行上開路口，適原告騎
      乘車牌號碼000-000號普通輕型機車，沿復國一路由東往
      南時行駛通過時，被告甲女仍貿然直行，2車發生碰撞，
      造成原告人車倒地，受有右第五掌骨骨幹移位閉鎖性骨折
      、足踩挫傷、肩部挫傷肌腱撕裂及多處挫擦傷（下稱系爭
      車禍事故），經本院少年法庭108年度少調字第15號裁定
      應予訓誡確定。
（二）請求項目及數額：
    ⒈醫療費用：
　　　原告因系爭車禍事故受傷就醫治療，迄今計支出醫療費用
      5,720元。依民法第184條第1項前段規定，請求5,720元。
    ⒉看護費用：
　　　由奇美醫療財團法人奇美醫院（下稱奇美醫院）107年9月
      22日診斷證明書，可證原告生活無法自理，需人照顧。原
      告爰依民法第193條第1項之規定，請求自107年03月27日
      至5月21日（共55日），聘請專業看護之費用計60,000元
      。
    ⒊車輛修理費用：
　　　原告因系爭車禍事故支出7,850元維修費，並有凱億機車
      行維修估價單為證（原證5)。依民法第196條規定，請求7
      ,850元。
    ⒋勞動能力減少：
　    原告因遭系爭車禍事故造成之傷害，導致無法出力、進行
      原本的工作如搬重物、清潔打掃之工作内容，依國立成功
      大學醫學院附設醫院（下稱成大醫院）109年7月6日函覆
      之鑑定報告，原告因系爭車禍事故造成其勞動能力減損之
      程度為11％。又原告於車禍事故前，除原證6之清潔公司工
      作以外，並有每月自己賣衣服之收入，每月平均收入為27
      ,000-28,000元不等；系爭車禍事故發生前，原告身體健
      康正常，教育程度為國中畢業，具有一定之工作資歷，則
      原告主張以每月27,500元作為原告通常情形下可能取得之
      收入標準，並據以計算原告每月減少勞動能力損害金額為
      3,025元（計算式：27,500元×ll％＝ 3,025元）。原告54年
      6月2日出生，則原告請求自108年5月23日起 至65歲（119
      年6月2日）強制退休之日止，共計11年10日，原告每月減
      少勞動能力損害金額為3,025元，依霍夫曼式計算法扣除
      中間利息（首期給付不扣除中間利息）核計其金額為325,
      343元。為此，依民法第193條第1項之規定請求勞動能力
      減損325,343元。
    ⒌慰撫金：
　　　原告僅孤身一人，生活雖清苦而無存款，但靠自己努力擔
      任清潔工、買賣衣物，雖貧苦但還能依靠自己的力量努力
      勉持。然因被告所致之車禍事故，受傷情形嚴重，後遺症
      並使原告無法恢復原有之勞動力，生活瞬間頓失勞工工作
      經濟來源，因病需聘請看護，又向友人商借看護費、醫療
      費，過年前因屢經友人追討債務，被告又表示不願賠償，
      原告遭此巨變，身心受創，於調解時情緒難以平復，險些
      因此走上絕路。且原告歷經此一事故，無法長時間從事原
      有勞力工作，求職、謀生不易，心理及身體所受之痛苦及
      煎熬，實非一般人所能想像。依民法第195條第1項前段規
      定，請求被告三人連帶賠償精神慰撫金500,000元。
（三）被告甲女為未成年人，被告乙男係其父親，未成年人不法
       侵害他人權利，自應與被告甲女負連帶賠償責任。再被
      告丙女為車號000-0000號重型機車之車主，未盡監督之責
      ，明知被告甲女並無機車駕照，不得騎乘機車，仍私自將
      車號000-0000重型機車借予被告甲女騎乘，導致被告甲女
      無照駕駛肇事，並造成原告受傷。被告丙女借車之行為與
      原告受傷結果間具相當因果關係，自應與被告甲女連帶負
      共同侵權行為責任。為此，被告甲女未注意車前狀況致原
      告受傷，自應負侵權行為損害賠償責任，而被告丙女明知
      被告甲女為未成年人仍交付系爭機車予其騎乘，本負有不
      作為之防止義務，竟疏未為之，應與被告甲女負共同侵權
      行為責任。被告乙男為被告甲女之法定代理人，亦應與被
      告甲女就系爭事故所放之損害負連帶賠償責任。爰依民法
      第184條、第185條、第187條第1項、第191條之2、第193
      條第1項及第195條之規定，訴請被告連帶賠償898,913元
      及法定遲延利息。
（四）並聲明：
    ⒈被告應連帶給付原告898,913元，及自109 年9 月8日民事
      辯論狀繕本送達翌日起至清償日起，按年息百分之五計算
      利息。
    ⒉訴訟費用由被告連帶負擔。
    ⒊原告願供擔保請准宣告假執行。
二、被告甲女、乙男及丙女均未於言詞辯論期日到場，惟據其等
    於108年7月15日提出之民事答辯狀則以：
（一）被告甲女騎乘車牌號碼000-0000號機車與原告騎乘車牌號
       碼000-000號機車發生碰撞，原告應提出車禍鑑定報告釐
      清肇責比例。
（二）被告甲女平時之交通工具為電動自行車，被告丙女告誡被
      告甲女不准騎機車。被告甲女係因電動自行車沒電，才偷
      騎被告丙女所屬之機車，且是第一次偷騎，被告丙女生病
      躺在床上休息，完全不知情。
（三）對於原告請求賠償項目、金額之意見：
     ⒈醫療費用：5,720元，無異議。
     ⒉看護費用：原告係右第五掌骨骨幹閉鎖性骨折、手足挫傷
       ，並不影響其行動，全天看護2,000元不合理，被告認為
       只需半天看護1,000元，一個月30,000元。
     ⒊車輛修理費用：原告提供之機車修理明細，被告認為僅右
       側蓋、右後視鏡合理，花費1,500元。
     ⒋撫慰金：依原告之傷勢，並不嚴重，被告認為精神撫慰金
       30,000元為適當。 
     ⒌以上金額合計67,220元，且應依雙方肇責比例分攤，原告
       之主張898,913元缺乏事實，且不合理。
（四）並聲明：駁回原告之訴。　　
三、兩造不爭執之事實及爭執事項：
（一）兩造不爭執事實： 
    ⒈原告於107年6月28日騎乘車牌號碼000-000號機車沿臺南市
      永康區復國一路行駛，行經該路與復國一路315巷交叉路
      口，欲左轉彎315巷，適被告甲女無照駕駛車牌號000-000
      0號機車，沿臺南市永康區復國一路自對向駛來，兩車發
      生碰撞，原告人車倒地，受有右第五掌骨骨幹移位閉鎖性
      骨折、足踝挫傷、肩部挫傷、肌腱撕裂等傷害及000-000 
      號機車受損。
    ⒉被告甲女於系爭車禍事故發生時為未成年人，被告乙男為
      其法定代理人。
    ⒊車牌號碼000-000號機車為被告丙女所有。
（二）兩造爭執事項： 　　　
    ⒈被告甲女於系爭車禍事故之發生是否有過失？原告是否與
      有過失？
    ⒉原告主張被告甲女因系爭車禍事故，不法侵害原告之身體
      健康、財產權，乃依侵權行為損害賠償請求權之規定，請
      求被告甲女賠償下列金額，是否有理由？
      ⑴醫療費用5,720元。
      ⑵看護費60,000元。
      ⑶車輛修理費7,850元。
      ⑷勞動能力減少之損失為325,343元。
      ⑸慰撫金50萬元。
    ⒊原告主張被告甲女為未成年人，被告乙男為其法定代理人
      ，依民法第187條第1項之規定，應與被告甲女連帶負損害
      賠償責任，是否有理由？
    ⒋原告主張被告甲女為未成年人，且無適當之駕照，不得騎
      乘機車，被告丙女為車號000-0000號機車之車主，未盡監
      督之責，將該車借予被告甲女騎乘，致甲女無照駕駛肇事
      ，為共同侵權行為人，應與被告甲女連帶負損害賠償責任
      ，是否有理由？
四、得心證之理由：
（一）損害賠償責任之成立：
    ⒈按因故意或過失，不法侵害他人之權利者，負損害賠償責
      任。汽車、機車或其他非依軌道行駛之動力車輛，在使用
      中加損害於他人者，駕駛人應賠償因此所生之損害。數人
      共同不法侵害他人之權利者，連帶負損害賠償責任。不能
      知其中孰為加害人者，亦同。造意人及幫助人，視為共同
      行為人。不法侵害他人之身體或健康者，對於被害人因此
      喪失或減少勞動能力或增加生活上之需要時，應負損害賠
      償責任。不法侵害他人之身體、健康、名譽、自由、信用
      、隱私、貞操，或不法侵害其他人格法益而情節重大者，
      被害人雖非財產上之損害，亦得請求賠償相當之金額。民
      法第184條第1項前段、第185條、第191條之2前段、第193
      條第1項及第195條第1項前段分別定有明文。次按本規則
      用詞，定義如下：一、汽車：指在道路上不依軌道或電力
      架線而以原動機行駛之車輛（包括機車）。汽車駕駛執照
      為駕駛汽車之許可憑證，由駕駛人向公路監理機關申請登
      記，考驗及格後發給之。汽車駕駛人經考驗及格，未領取
      駕駛執照前，不得駕駛汽車。汽車行駛時，駕駛人應注意
      車前狀況及兩車並行之間隔，並隨時採取必要之安全措施
      ，不得在道路上蛇行，或以其他危險方式駕車；行車速度
      ，依速限標誌或標線之規定，無速限標誌或標線者，應依
      下列規定：……三、應依減速慢行之標誌、標線或號誌指示
      行駛。汽車行駛至交岔路口，其行進、轉彎，應依下列規
      定： ……五、左轉彎時，應距交岔路口三十公尺前顯示方
      向燈或手勢，換入內側車道或左轉車道，行至交岔路口中
      心處左轉，並不得占用來車道搶先左轉。 七、轉彎車應
      讓直行車先行。特種閃光號誌各燈號顯示之意義如左：一
      、閃光黃燈表示「警告」，車輛應減速接近，注意安全，
      小心通過。道路交通安全規則第2條第1項第1款、第50條
      第1項後段、第93條第1項第3款、第94條第3項、第102條
      第1項第5、7款及道路交通標誌標線號誌設置規則第211條
      第1項第1款分別定有明文。
    ⒉經查，被告甲女91年出生，未考領有合格之普通重型機車
      駕駛執照，仍於107年6月28日下午5時50分許，騎乘系爭
      機車，沿臺南市永康區復國一路由北往南行駛，行經該路
      與復國一路315巷交叉路口時，本應注意車前狀況，未減
      速慢行，而依當時天候晴、日間自然光線、柏油路面乾燥
      無缺陷、道路無障礙等情形，適原告騎乘車牌號碼000-00
      0號機車沿臺南市永康區復國一路自對向駛來，欲左轉彎3
      15巷，提前左轉，轉彎車未讓直行車先行，兩車發生碰撞
      ，原告人車倒地，受有右第五掌骨骨幹移位閉鎖性骨折、
      足踝挫傷、肩部挫傷、肌腱撕裂等傷害及000-000 號機車
      受損等情，業經本院依職權調閱調查筆錄、道路交通事故
      現場圖、道路交通事故調查報告表㈠、㈡、診斷證明書及臺
      南市政府警察局道路交通事故照片黏貼紀錄表等件（見本
      院卷第105-155頁）查明屬實。又據臺南市車輛行車事故
      鑑定委員會鑑定認定：「甲○○駕駛普通輕型機車，提前左
      轉，轉彎車未讓直行車先行，為肇事主因。被告甲女無照
      駕駛普通重型機車，閃光黃燈路口，未注意車前狀況，未
      減速慢行，為肇事次因。」有該鑑定委員會南鑑字第0000
      000號鑑定意見書（見本院卷第225-228頁）在卷可稽。上
      開鑑定意見書對於系爭車禍事故肇事分析結論，與現場跡
      證相符，堪為佐證。至於原告雖主張系爭車禍事故發生後
      ，兩造車輛業經移動，才繪製成該事故現場圖，因此認為
      僅因事故現場圖及事後照片認定雙方過失比例不當，過失
      比例應該兩造各半或被告負主要過失責任云云。惟查，原
      告於107年11月1日警詢時稱：「（問：肇事車輛有無保持
      現場？）發生後雙方的車子有無移動我不知道」等語；又
      依警方製作之道路交通事故現場圖記載：「雙方車子均有
      保持肇事後現場，並已扶正」等詞，由此可知，原告對於
      兩造車輛是否經移動並不知悉，而依到場製作事故現場圖
      之員警記載，兩造車輛僅有扶正，並未移動，況被告若有
      移動車輛，衡情原告必會制止或於警詢時提出，而原告亦
      未提出證據證明兩造車輛曾經移動，是上開主張自難以採
      信。再者，本院衡量過失比例，係著重在路權「轉彎車應
      讓直行車先行」，尚與原告上開主張無涉。職是，原告對
      系爭車禍事故應負主要過失之責、被告甲女應負次要過失
      之責。因此，原告與被告甲女對系爭車禍事故均應負過失
      責任。
    ⒊又原告因系爭車禍事故受有右第五掌骨骨幹移位閉鎖性骨
      折、足踝挫傷、肩部挫傷、肌腱撕裂等傷害，有原告提出
      之奇美醫院診斷證明書在卷可憑（見本院卷第127頁），
      則被告甲女之過失行為與原告之損害結果間，具有相當因
      果關係，應堪認定。從而，原告之身體權以及健康權因被
      告甲女過失不法侵害行為而生損害，被告甲女自應負侵權
      行為損害賠償責任。
（二）損害數額之認定：
    ⒈醫療費用：
      原告主張因系爭車禍事故受有傷害，支出醫療費用5,720
      元，業據提出成大崑山骨外科診所醫療收據、奇美醫院醫
      療收據、奇美醫院診斷證明書等件（見調解卷第27-45頁
      ）為憑，且均與治療上述傷害有密切之關聯性，俱屬回復
      原狀所必要之費用，被告對於上述醫療費用之支出亦不爭
      執。因此，原告請求被告給付前開支出醫療費用5,720元
      ，應予准許。
    ⒉看護費用：
      原告主張因系爭車禍事故，由聘請專業看護，自107年6月
      30日起至107年7月30日止（起訴狀誤載為107年3月27日起
      至107年5月21日），以2,000元計算，共計60,000元等語
      。被告則以前揭情詞置辯。經查，原告因系爭車禍事故受
      有右第五掌骨骨幹移位閉鎖性骨折、足踝挫傷、肩部挫傷
      、肌腱撕裂等傷害，醫囑需休養三個月，需人看護一個月
      ，業據原告提出免用統一發票收據（見調解卷第47頁）、
      奇美醫院診斷證明書（見本院卷第33-35頁）及本院依職
      權調取原告病歷資料（見本院卷第185-213頁）在卷可憑
      。是原告應有專人看護一個月（即30日）之必要。被告雖
      辯稱原告所受傷害，並不影響其行動，看護費用應僅需每
      日1,000元云云。惟查，原告受有右第五掌骨骨幹移位閉
      鎖性骨折、足踝挫傷、肩部挫傷、肌腱撕裂等傷害，日常
      生活難以自理，確有全日照護之必要，而所請求之費用每
      日2,000元，亦屬適宜，是被告所辯，自無可採。因此，
      原告請求被告給付一個月30日之看護費用共計60,000 元
      （計算式：2,00030＝60,000），自屬允當，應予准許。
    ⒊機車修理費用：
　　　⑴按不法毀損他人之物者，被害人得請求賠償其物因毀損 
        所減少之價值。民法第196條定有明文。又依民法第196
        條請求賠償物被毀損所減少之價額，得以修復費用為估
        定之標準（最高法院民事庭77年度第9次會議決議參照
        ）。
　　　⑵經查，原告主張其所有之車牌號碼000-000 號機車，因
        被告甲女過失行為而毀損，修復費用為7,850元（因原
        證5 估價單並未將零件跟工資分開計算，原告同意全部
        以零件計算）等情，業據原告提出凱億機車行估價單為
        證（見調解卷第49頁），自堪信為真實。又該機車係93
        年4月出廠，有公路監理電子閘門查詢資料可按，至系
        爭車禍事故發生車輛受損之時止，已使用14年3月，原
        告所花費之修復費用，既係以新品材料為之，則原告以
        修理費作為損害賠償之依據時，自應將新品材料折舊部
        分予以扣除，始為合理。經參考行政院以86年12月30日
        台86財字第52053號函發布之「固定資產耐用年數表」
        及45年7月31日台（45）財字第4180號函公布之「固定
        資產折舊率表」所示，機器腳踏車之耐用年數為三年，
        採定率遞減法計算折舊時，折舊率為千分之五三六，復
        參酌營利事業所得稅查核準則第95條第6款規定：「固
        定資產提列折舊採用定率遞減法者，以1年為計算單位
        ，其使用期間未滿1年者，按實際使用之月數相當於全
        年之比例計算之，不滿1月者，以月計。」而該機車於
        系爭車禍事故發生時已出廠14年3月，則其更換零件部
        分之「折舊額」依後附零件折舊結果計算書估定為7,84
        6元，是機車零件費用7,850元扣除折舊後，應為4元（
        計算式：7,850－7,846＝4）。是以，原告請求被告賠償
        機車之修理費用4元，即屬有據；逾此部分之請求，不
        應准許。
    ⒋勞動能力減少：
　　  ⑴按「不法侵害他人之身體或健康者，對於被害人因此喪
        失或減少勞動能力或增加生活上之需要時，應負損害賠
        償責任。」民法第193條第1項定有明文。被害人因身體
        健康被侵害而喪失勞動能力所受之損害，其金額應就被
        害人受侵害前之身體健康狀態、教育程度、專門技能、
        社會經驗等方面酌定之，不能以一時一地之工作收入為
        準（最高法院63年度台上字第1394號判決意旨參照）。
        原告因系爭車禍事故受有傷害，經本院囑託成大醫院鑑
        定原告有無喪失勞動能力，該院鑑定認為：「1.有關該
        個案車禍傷勢造成後續之勞動能力減損評估，個案經傷
        後治療，評估病況已達到穩定狀態。參考他院病歷及個
        案到本院門診評估結果，主要為右手掌無法緊握施力，
        施力時導致右手掌疼痛且導致右手持物不自主掉落，右
        肩部在手臂抬舉時會有疼痛感。右手肌力相較於左手略
        微減損（無法騎機車控制手把）。2.依據本院門診身體
        檢查及參閱貴院提供之病歷影本資料結果，以美國醫學
        會和加州失能評估指南為評估工具，整體評估結果其勞
        動力減損百分比約為11％。」等語，有該院109年7月6日
        成附醫秘字第1090013009號函檢送之鑑定報告附卷可參
        （見本院卷249-255頁）。又原告係因疼痛、肌力減損
        而得其工作能力減損11％，既然疼痛、肌力減損在醫學
        上被列為勞動能力減損之評估項目，原告感覺疼痛、肌
        力減損，其原本的工作如搬重物、清潔打掃之工作内容
        自影響其工作能力。則原告因系爭事故受傷，因此減損
        11％之勞動能力，堪以認定。
　　　⑵又按身體或健康受侵害，而減少勞動能力者，其減少及
        殘存勞動能力之價值，不能以現有之收入為準，蓋現有
        收入每因特殊因素之存在而與實際所餘勞動能力不能相
        符，現有收入高者，一旦喪失其職位，未必能自他處獲
        得同一待遇，故所謂減少及殘存勞動能力之價值，應以
        其能力在通常情形下可能取得之收入為標準（最高法院
        61年臺上字第1987號判決意旨參照）。被害人因身體健
        康被侵害而喪失勞動能力所受之損害，其金額應就被害
        人受侵害前之身體健康狀態、教育程度、專門技能、社
        會經驗等方面酌定之，不能以一時一地之工作收入為準
        。
　　　⑶原告原為擔任清潔公司清潔人員，每月薪資10,000元，
        有在職證明書一紙為證（見調解卷第51頁），參酌原告
        國中畢業，從事清潔人員，系爭車禍事故發生時為53歲
        ，具有一定之教育程度、工作資歷，而原告主張以每月
        擔任清潔人員薪資10,000元，另有其賣衣服之收入，合
        計每月平均收入為27,000-28,000元不等，則原告主張
        以每月27,500元作為原告通常情形下可能取得之收入標
        準云云。惟查，原告主張其每月販賣衣服可得17,00018
        ,000元之收入，然並未提出證據以實其說，無從採信。
        而原告為54年6月2日生，目前僅55歲，自仍有一般勞工
        之工作能力，如未因系爭車禍事故受傷，依通常情形，
        至年滿65歲止，仍有完全之工作能力；而基本工資於10
        8年8月19日發布，自109年1月1日起實施，每月基本工
        資調整為23,800元，以此為基準，評定計算其勞動能力
        ，自較可採。
　　  ⑷按勞工年滿65歲者，雇主得強制其退休，勞動基準法第5
        4條第1 項第1 款定有明文。民法第193條第1項命加害
        人一次支付賠償總額，以填補被害人所受喪失或減少勞
        動能力之損害，應先認定被害人因喪失或減少勞動能力
        而不能「陸續」取得之金額，按其日後本可陸續取得之
        時期，各照霍夫曼式計算法，扣除依法定利率計算之中
        間利息，再以各時期之總數為加害人一次所應支付之賠
        償總額，始為允當。原告為54年6月2日生，則原告請求
        自108年5月23日起（見本院卷第276頁）至65歲（即119
        年6月2日）強制退休之日止，減少勞動能力之損失，應
        屬有據。原告每月減少勞動能力損害金額為2,618元（
        計算式：23,800×11％＝2,618），依霍夫曼式計算法扣除
        中間利息（首期給付不扣除中間利息）核計其金額為28
        1,570元｛計算式：31,416×8.00000000＋(31,416╳0.0000
        0000)╳(9.00000000－0.00000000)＝281,569.0000000000
        。其中8.00000000為年別單利5％第11年霍夫曼累計係數
        ，9.00000000為年別單利5％第12年霍夫曼累計係數，0.
        00000000為未滿一年部分折算年數之比例(10/365＝0.00
        000000)。元以下四捨五入｝。是原告請求喪失勞動能力
        之賠償數額為281,570元，自應予准許，逾此範圍之請
        求，則屬無據，應予駁回。
     ⒌慰撫金：
　　　 ⑴按慰藉金之賠償，以人格權遭受侵害，使精神上受有痛
         苦為必要，至其核給之標準固與財產上損害之計算不
         同，惟非不可斟酌雙方身分、資力與加害程度，及其
         他各種情形核定相當之數額（最高法院51年度台上字
         第223號判決意旨參照）。原告因被告甲女之過失傷害
         行為受有右第五掌骨骨幹移位閉鎖性骨折、足踝挫傷
         、肩部挫傷、肌腱撕裂等傷害，已如前述，於其身心
         必因而承受相當之痛苦，則原告本於侵權行為之法律
         關係，請求被告賠償其非財產上之損失，自屬有據。
　     ⑵查原告係54年6月間生，國中畢業，目前在擔任清潔公
         司擔任清潔人員，一天1,300元，有時有做，有時沒做
         ，平均月收入為30,000元，107年度所得資料3筆、財
         產資料5筆（給付總額、財產總額之明細，參見原告之
         稅務電子閘門財產所得調件明細表，本院卷第51-53頁
         ）；被告甲女係91年11月間生（見調解卷第55頁），
         曾就讀○○年級，於107年12月休學，系爭車禍事故發生
         前曾在加油站擔任工讀生，時薪140元（見本院108年
         度少調字第15號卷第11頁，下稱少調卷），107年度無
         所得、無財產資料（見本院卷第41頁）；被告乙男59
         年7月間生，高中畢業（見調解卷第57頁），目前為計
         程車司機，收入並不固定（見少調卷第10頁），107年
         度營利所得2筆、財產資料1筆（見本院卷第31-32頁）
         ；被告丙女35年1月間生，小學肄業（見調解卷第59頁
         ），目前家管（見少調卷第10頁），107年度無所得資
         料、財產資料2筆（見本院卷第29頁），此經原告陳明
         在卷（見本院卷第292頁），並有兩造之稅務電子閘門
         財產所得調件明細表可按。本院斟酌兩造之教育程度
         、身分、地位、經濟能力，及原告因此所遭受精神上
         痛苦之程度等一切情狀，認原告請求被告賠償非財產
         上損害500,000元，尚嫌過高，應以250,000元為適當
         ；逾此範圍之請求，即屬過高，不應准許。
　　 ⒍據上所陳，原告得請求被告賠償之項目及數額為：醫藥費
         用5,720元、看護費60,000元、機車修理費4元、勞動
         能力減損之損失281,570元、慰撫金250,000元，合計5
         97,294元（計算式：5,720＋60,000＋4＋281,570＋250,00
         0＝597,294）。
（三）與有過失之認定：
    ⒈按損害之發生或擴大，被害人與有過失者，法院得減輕賠
      償金額，或免除之。民法第217條第1項定有明文。
    ⒉經查，原告與被告甲女就系爭車禍事故同有肇事原因，均
      有過失，原告為肇事主因，被告甲女為肇事次因一節，業
      經本院認定如前。本院審酌原告、被告甲女共同肇致系爭
      車禍事故，依二人對本件損害發生之過失情節，因認原告
      應負百分之七十的過失責任，被告甲女應負百分之三十的
      過失責任。故依與有過失之規定，是被告應賠償原告之金
      額為179,188元（計算式：597,294×30％≒179,188，元以下
      ，四捨五入）。
（四）末按汽車交通事故發生時，請求權人因下列情事之一，未
      能依本法規定向保險人請求保險給付者，得於本法規定之
      保險金額範圍內，向特別補償基金請求補償：一、事故汽
      車無法查究。二、事故汽車為未保險汽車。三、事故汽車
      係未經被保險人同意使用或管理之被保險汽車。四、事故
      汽車全部或部分為無須訂立本保險契約之汽車。特別補償
      基金依第四十條規定所為之補償，視為損害賠償義務人損
      害賠償金額之一部分；損害賠償義務人受賠償請求時，得
      扣除之。強制汽車責任保險法第40條、第42第1項分別定
      有明文。查原告經向財團法人汽車交通事故特別補償基金
      會申請補償，已於108年7月31 日領取補償36,960元，此
      經原告陳明在卷，並有原告提出之永康區農會存摺、存款
      交易明細（見本院卷第274頁、第282頁）在卷可按，揆諸
      上開規定，自應將原告受領之上開補償，視為應給付賠償
      額之一部分予以扣除。故扣除後原告得請求之數額為142,
      228元（計算式：179,188－36,960＝142,228）。
（五）末按給付無確定期限者，債務人於債權人得請求給付時，
      經其催告而未為給付，自受催告時起，負遲延責任。其經
      債權人起訴而送達訴狀，或依督促程序送達支付命令，或
      為其他相類之行為者，與催告有同一之效力。遲延之債務
      ，以支付金錢為標的者，債權人得請求依法定利率計算之
      遲延利息。應付利息之債務，其利率未經約定，亦無法律
      可據者，週年利率為百分之五。民法第229條第2項、第23
      3條第1項前段及第203條定有明文。經查，本件原告請求
      被告應賠償之前開金額，並未定有給付之期限及利率，被
      告應自受催告時起負遲延責任，並得依法定利率給付遲延
      利息。則原告請求自其109年9月8日民事辯論狀繕本送達
      被告之翌日起之遲延利息部分，並無不合；又上開民事辯
      論狀繕本係於109年9月10日合法送達被告甲女、乙男、及
      丙女，有本院送達證書（見本院卷第283-287頁）在卷可
      憑，則原告請求被告甲女、乙男及丙女自109年9月11日起
      ，均至清償日止，按週年利率百分之五計算之遲延利息，
      核與上開規定並無違背，自無不合。
（六）原告主張被告乙男為被告甲女之法定代理人，依民法第18
      7條第1項之規定，應與被告甲女就上開損害賠償責任負連
      帶責任等語。被告對此並不爭執。經查：按無行為能力人
      或限制行為能力人，不法侵害他人之權利者，以行為時有
      識別能力為限，與其法定代理人連帶負損害賠償責任，民
      法第187條第1項前段定有明文。查被告甲女為91年1月間
      生，於系爭車禍事故發生時高職肄業尚未成年，客觀上應
      認已有相當之識別力，然因過失不法傷害原告，被告乙男
      為其法定代理人，有戶籍資料查詢結果（見調解卷第55頁
      ）可按，依據上開規定，即應與被告甲女負連帶損害賠償
      責任。
（七）原告主張被告丙女明知被告甲女未滿18歲無駕照，卻將系
      爭機車借予被告甲女騎乘，致被告甲女撞擊原告，造成原
      告受傷，被告丙女違反道路交通管理處罰條例第21條第1
      項第1款規定等保護他人之法律，依民法第184條第2項、
      第185條第1項規定，應與被告甲女就上開損害賠償責任負
      連帶責任等語。被告則以前揭情詞置辯。經查：
    ⒈按違反保護他人之法律，致生損害於他人者，負賠償責任
      。但能證明其行為無過失者，不在此限。數人共同不法侵
      害他人之權利者，連帶負損害賠償責任；不能知其中孰為
      加害人者，亦同。造意人及幫助人，視為共同行為人。汽
      車駕駛人，有下列情形之一者，處新臺幣六千元以上一萬
      二千元以下罰鍰，並當場禁止其駕駛：一、未領有駕駛執
      照駕駛小型車或機車。……民法第184條第2項、第185條及
      道路交通管理處罰條例第21條第1項第1款分別定有明文。
      次按民事上之共同侵權行為與刑事上之共同正犯，其構成
      要件並不完全相同，共同侵權行為人間不以有意思聯絡為
      必要，數人不法侵害他人之權利，苟各行為人之不法行為
      ，均為其所生損害之共同原因，即所謂行為關連共同，亦
      足成立共同侵權行為。
    ⒉查被告甲女未滿18歲，而無從考領駕駛執照，被告丙女對
      於無駕駛執照之被告甲女駕駛技術不純熟及交通法規知識
      之欠缺而造成他人生命、財產上損害之事實，亦應在其可
      預見範圍內，是以被告丙女將系爭機車借予被告甲女之行
      為，顯係違反道路交通管理處罰條例第21條第1項第1款之
      規定，亦即違反保護他人之法律，應推定其有過失。是被
      告丙女將系爭機車借予被告甲女駕駛，肇致系爭車禍事故
      ，揆諸前揭規定及說明，被告丙女、甲女二人之過失行為
      ，均為系爭車禍事故之共同原因，自應成立共同侵權行為
      ，並對原告連帶負損害賠償責任。
    ⒊至被告丙女雖辯稱甲女平時之交通工具為電動自行車，其 
      平日告誡被告甲女不准騎機車；被告甲女係因電動自行車
      沒電，才偷騎被告丙女之機車，且是第一次偷騎，被告丙
      女生病躺在床上休息，完全不知情云云。惟查，民法第一
      百八十四條第二項規定：「違反保護他人之法律，致生損
      害於他人者，負損害賠償責任。但能證明其行為無過失者
      ，不在此限」，其立法旨趣係以保護他人為目的之法律，
      意在使人類互盡保護之義務，倘違反之，致損害他人權利
      ，與親自加害無異，自應使其負損害賠償責任。該項規定
      乃一種獨立的侵權行為類型，其立法技術在於轉介立法者
      未直接規定的公私法強制規範，使成為民事侵權責任的規
      範，俾侵權行為規範得與其他法規範體系相連結。依此規
      定，凡違反以保護他人權益為目的之法律，致生損害於他
      人，即推定為有過失，若損害與違反保護他人法律之行為
      間復具有因果關係，即應負損害賠償責任。至於加害人如
      主張其無過失，依舉證責任倒置（轉換）之原則，應由加
      害人舉證證明，以減輕被害人之舉證責任，同時擴大保護
      客體之範圍兼及於權利以外之利益。查系爭機車為被告丙
      女所有，依道路交通管理處罰條例第21條第1項第1款旨在
      保障用路人之安全，為保護他人之法令。被告丙女主張其
      曾告誡被告甲女不准騎機車、甲女係自行偷騎以及其臥病
      在床等情，揆諸上開說明，自應由其負舉證責任。然被告
      丙女既未能舉證以實其說，自應按上開規範旨趣，依民法
      第184條第2項規定，對被害人負侵權行為之損害賠償責任
      。所以，被告丙女上開所辯，仍無可採信。仍應與被告甲
      女負損害賠償責任。
（八）又按不真正連帶債務，係數債務人基於不同之債務發生原
      因，就同一內容之給付，對於同一債權人各負全部給付義
      務，因一債務人給付，他債務人即同免其責任。其各債務
      發生之原因既有不同，僅因相關法律關係偶然競合，致對
      同一債權人負同一內容之給付（最高法院92年度台上字第
      1540號判決意旨參照）。查被告甲女係依民法第187條第1
      項前段規定，應與被告乙男負連帶損害賠償責任；又被告
      甲女、丙女係依民法第185條之規定負連帶賠償之責，均
      已如前述。而上開連帶責任係本於各別發生之原因，而對
      原告各負全部給付之義務，各該被告之給付義務，客觀上
      具有同一目的，為不真正連帶債務，揆諸上開說明，因其
      中一被告為給付，其餘被告於其給付範圍內即同免責任，
      併此敘明。
五、綜上所述，原告本於侵權行為之法律關係，請求被告甲女、
    乙男應連帶或被告甲女、丙女應連帶給付原告142,228元，
    及自109年9月11日起至清償日止，按週年利率百分之五計算
    之利息，為有理由，應予准許。至原告逾此所為之請求，為
    無理由，應予駁回。
六、原告雖聲請供擔保請准宣告假執行，惟本判決原告勝訴部分
    所命給付之金額未逾50萬元，依民事訴訟法第389條第1項第
    5款之規定，應依職權宣告假執行。至原告敗訴部分，其假
    執行之聲請，因原告之訴駁回而失所依附，應併予駁回。
七、本件為判決之基礎已臻明確，兩造其餘之陳述及所提其他證
    據，經本院斟酌後，認為均於判決之結果無影響，自無庸逐
    一論述，併此敘明。
八、結論：本件原告之訴為一部有理由、一部無理由，依民事訴
    訟法第79條、第85條、第389條第1項第5款、第390條第2項
    ，判決如主文。　　
中　　華　　民　　國　　109 　年　　11　　月　　19　　日
                  民事第一庭    法    官　張麗娟
以上正本係照原本作成。
如對本判決上訴，須於判決送達後20日內向本院提出上訴狀。
如委任律師提起上訴者，應一併繳納上訴審裁判費。
中　　華　　民　　國　　109 　年　　11 　月　   19　　日
                               書 記 官  高培馨